【裁判字號】    91,勞再易,5
【裁判日期】    920306
【裁判案由】    再審之訴
【裁判全文】
臺灣板橋地方法院民事判決  九十一年度勞再易字第五號
    再審原告  甲○○
    再審被告  乙○○
右當事人間請求再審之訴事件，再審原告對於本院民國九十一年八月二十八日九十年
度勞簡上字第一二號確定判決提起再審之訴，本院判決如左：
    主      文
再審之訴駁回。
再審訴訟費用由再審原告負擔。
    事      實
甲、再審原告方面：
  一、聲明：
    （一）原第二審確定判決廢棄。
    （二）再審被告應給付再審原告八十八年十二月二十日至八十九年一月十九日止
          工資新台幣（下同）三萬七千元，並自八十九年一月二十日起至清償日止
          ，按年息百分之五計算之利息。
    （三）確認兩造勞動契約繼續存在。
    （四）再審被告應給付再審原告自八十九年一月二十日起算勞動契約繼續存在期
          間每月工資三萬七千元及按年息百分之五計算之到期的每個月利息。
    （五）再審及一、二審訴訟費用由再審被告負擔。
  二、陳述：如附件─再審原告所提之民事再審之訴狀「再審理由之證據及陳述」欄
            之記載。
乙、再審被告方面：
    本件不經言詞辯論，再審被告未到場陳述意見。
丙、本院依職權調閱本院九十年度勞簡上字第十二號（含八十九年度板勞簡字第九號
    ）案卷。
    理      由
一、按再審之訴顯無再審理由者，得不經言詞辯論，以判決駁回，民事訴訟法第五百
    零二條第二項定有明文，合先敘明。
二、查本件再審原告主張本院九十年度勞簡上字第一二號確定判決有民事訴訟法第四
    百四十九條第一項第一款「適用法規顯有錯誤」及同法第四百九十七條所定「就
    足以影響判決之重要證物，漏未斟酌」之再審事由，無非係以：(1)其主張遭再審
    被告於八十九年一月二十日違法解僱乙節，業已提出證二、四、九、十二、十三
    及二十二號證物，且其中證二為勞雇契約原本、證二十二號則為再審被告出具之
    解僱終止契約書，前開證據形式與實質證據力兼備，原審並無自由心證空間，詎
    原審不適用民事訴訟法第三百五十八條之規定，竟採信證人吳建業之虛偽證言，
    於判決內稱「要不因事後上訴人（即再審原告）提出終止契約書而改變合意終止
    之事實‧‧‧」，逕認再審原告之主張為無理由，其適用法規顯有錯誤。(2)再審
    被告所舉證人吳建業證言與再審原告提出之證據資料不符，蓋若如再審被告所言
    兩造於八十九年一月十九日合意終止契約後，隔日再審原告就不來云云，何以證
    五號會有八十九年一月二十日星期四勞方的親筆簽名，而相關證物的筆跡比對結
    果完全相同？足見證人證詞違背論理與經驗法則，並不實在，原審對再審原告所
    提出且對判決結果生絕對影響之證五、證七號等重要證物漏未斟酌，卻表示已斟
    酌且與本件判決結果不生影響，實令人唐突等為由，惟查：
 (1) 按民事訴訟法第四百九十六條第一項第一款所謂適用法規顯有錯誤，係指確定判
    決就事實審法院所確定之事實而為法律上判斷，有適用法規顯有錯誤之情形而言
    ，其適用法規顯有錯誤之內容，應包括確定判決顯有消極的不適用法規及積極的
    適用不當兩種情形在內。至事實審法院認定事實錯誤，就當事人提出之事實及聲
    明之證據疏於調查、或第三審法院就上訴理由漏未斟酌，僅生認定事實錯誤、調
    查證據欠周或判決不備理由之問題，當事人雖得於判決確定前，指為提起上訴之
    理由，究與適用法規顯有錯誤之情形有問，不得據以提起再審之訴（最高法院八
    十年臺再第六四號判決要旨可參）。次按不得上訴於第三審法院之事件，其經第
    二審確定之判決，如經就足以影響於判決之重要證物，漏未斟酌者，得提起再審
    之訴，固為民事訴訟法第四百九十七條所明定，惟所謂「就足以影響判決之重要
    證物漏未斟酌」，係指足以影響判決基礎之重要證物，雖在前訴訟程序業已提出
    ，但未經確定判決加以斟酌者而言。或則疏視當事人聲明之證據而不予調查，或
    則就依聲請或依職權調查之證據未為判斷，均不失為漏未斟酌，且以該證物足以
    動搖原確定判決基礎者為限。若於判決理由項下說明無調查之必要，或縱經斟酌
    亦不足影響判決基礎之意見，即與漏未斟酌有間，不得據為該條所定之再審事由
    。
 (2) 查本件再審原告主張其遭再審被告違法解僱，所提之證據為證二、四、九、十二
    、十三及二十二號證物，分別為勞雇契約書、八十八年九月十七日教師日誌、立
    大補習班國三開課表、再審原告所帶國三班第一次、第二次段考成績單及終止契
    約書；而再審被告辯稱係兩造合意終止僱傭關係，則係以聲請訊問證人吳建業為
    其證據方法。姑不論再審原告所提前開契約書之真正已為再審被告否認，即令上
    揭書證可依民事訴訟法第三百五十八條之規定推定為真正，亦僅具備證據能力而
    已，至其證明力可達如何程度、與證人吳建業之證言何者可採，凡此均屬原審證
    據取捨之問題，究與適用法規顯有錯誤之情形有間。原審於調查證據後，為事實
    之認定，並依其所確定之事實而為法律上之判斷，核無違誤之處，原確定判決難
    認有再審原告指摘之民事訴訟法第四百九十六條第一項第一款「適用法規顯有錯
    誤」之情形。
 (3) 又再審原告提出之證五、證七號證物分別為八十九年一月二十日教師日誌及該日
    之點名單，原審於九十一年八月十四日言詞辯論時曾當庭提示予再審被告並命其
    辯論，業據本院依職權調取該案卷核閱無訛，足見原審就前開證物並非未予審酌
    ，且原確定判決已於理由欄第五點敘明該等證據經斟酌後，因與判決之結果已不
    生影響而不一一論列，是依前開說明，再審原告所指亦與民事訴訟法第四百九十
    七條所定「就足以影響於判決之重要證物漏未斟酌」之再審事由有間。
三、綜上所述，本院九十年度勞簡上字第十二號確定判決依所調查之證據，參酌辯論
    意旨，認定再審原告之上訴為無理由，並於理由欄內予以論述，其認定事實、適
    用法律並無違誤。再審原告指摘原確定判決就其所提證據不適用民事訴訟法第三
    百五十八條之規定，竟採信證人吳建業之虛偽證言，逕認再審原告之主張為無理
    由，且對其所提出並對判決結果生絕對影響之證五、證七號等重要證物漏未斟酌
    ，而有民事訴訟法第四百四十九條第一項第一款「適用法規顯有錯誤」及同法第
    四百九十七條所定「就足以影響判決之重要證物，漏未斟酌」之再審事由，顯無
    理由，爰不經言詞辯論，逕以判決駁回之。
四、結論：本件再審之訴為無理由，依民事訴訟法第五百零二條第二項、第七十八條
    ，判決如主文。
中      華      民      國    九十二    年      三      月      六      日
                                      臺灣板橋地方法院民事第二庭
~B審判長法官  陳忠行
~B法      官  鍾啟煌
~B法      官  程怡怡
右為正本係照原本作成
本判決不得上訴
中      華      民      國    九十二    年      三      月      六      日
~B法院書記官  楊舒惟


司法院資訊處製作；財團法人民間司法改革基金會備份。
